【裁判字號】    89,交上訴,1652
【裁判日期】    891031
【裁判案由】    公共危險等
【裁判全文】
臺灣高等法院臺南分院刑事判決           八十九年度交上訴字第一六五二號  Ｇ
      上  訴  人  臺灣臺南地方法院檢察署檢察官
      被      告  乙  ○  ○
右上訴人因被告公共危險等案件，不服臺灣臺南地方法院八十九年度交訴字第三六二
號，中華民國八十九年十月三十一日第一審判決（起訴案號：臺灣臺南地方法院檢察
署八十九年度偵字第九七七六號），提起上訴，本院判決如左：
      主      文
原判決關於違背安全駕駛罪及肇事遺棄罪部份均撤銷。
乙○○服用酒類，不能安全駕駛動力交通工具而駕駛，處有期徒刑肆月，如易科罰金
，以佰元折算壹日；又駕駛動力交通工具肇事，致人受傷而逃逸，處有期徒刑陸月
，如易科罰金，以佰元折算壹日。應執行有期徒刑捌月，如易科罰金，以佰元折
算壹日。
      事      實
一、乙○○於民國（下同）八十九年八月二十二日凌晨二時六分許飲酒後酒精含量已
    達０．七六毫克／公升，已不能安全駕駛交通工具，竟仍駕駛車牌號碼ＹＴ─二
    五四二號自小貨車沿台南縣仁德鄉○○路由東向西方向行駛，途經該路五五四號
    前，因疏未注意而撞擊在該處從事電線地下化工程之劉良勳。詎乙○○明知駕駛
    動力交通工具肇事致人死傷後，應停留現場處理傷者就醫事宜及接受警方調查，
    竟為逃避刑責而加速逃逸，並將劉良勳拖行一百九十三點三公尺之遠，嗣經路人
    記下車牌而報警循線查獲，經警實施酒精測試濃度高達０．七六毫克／公升，而
    查獲上情，劉良勳經送醫急救雖倖免於難，惟仍受有腦挫傷及多處皮膚裂傷。
二、案經指定告訴人甲○○訴由台南縣警察局歸仁分局報請臺灣臺南地方法院檢察署
    檢察官偵查起訴。
      理      由
一、訊據被告乙○○坦承於上開時地酒後駕車及肇事逃逸等事實，並自承因害怕而逃
    逸等語。核與目擊証人蔡金長証述情節相符，復有道路交通事故調查表及診斷証
    明書在卷可稽，而被告經警當場實施酒精測試，其測定值為０．七六毫克／公升
    ，亦有酒精測定值在卷可憑。復按道路交通管理處罰條例第六十二條第一項規定
    ，汽車駕駛人，駕駛汽車肇事致人受傷或死亡，應即採取救護或其他必要措施，
    並向警察機關報告，不得駛離。被告明知肇事致被害人倒地昏迷，竟不為其生存
    所必要之保護措施，亦未報警，反加速駛離，肇事逃逸事實明確。而酒精使用後
    對人體之影響除造成自主神經系統亢奮與認知功能之暫時性缺損外，與駕駛能力
    有關者為對於移動景物的追蹤能力、經強光照射後恢復視力及監視四周的注意力
    等，而此三種能力在夜間駕車時尤其重要，許多人飲酒後因沒有可自覺的生理反
    應，以致腦部功能已缺損而仍不自知照常開車，此乃許多酒後駕車造成意外事故
    的主因之一（台北醫學院附設醫院精神科蔡尚穎主任論文「酒精對人體生理與行
    為之影響」參照），亦為刑法修正增訂一百八十五條之三之立法理由，再道路交
    通安全規則第一百十四條第二款規定汽車駕駛人飲酒後吐氣超過每公升０．二五
    毫克以上者，不得駕車，即是基於酒精對人體中樞神經系統有麻醉作用，為維護
    安全駕駛，而為之禁止規定。至於呼氣中酒精濃度每公升０．五五毫克或血液中
    酒精濃度在百分之０．一一以上，參考德國、美國之標準，肇事率為一般正常人
    之十倍，認為已達不能安全駕駛之標準，此有法務部於八十八年五月十日邀集交
    通部、行政院衛生署、中央警察大學等單位相關人員召開之研商訂定刑法第一百
    八十五條之三服用毒品、麻醉麻藥品、酒類或其他相類之物，不能安全駕駛交通
    工具之認定標準會議結論可參。而刑法第一百八十五條之三所稱服用酒類或其他
    相類之物，不能安全駕駛動力交通工具之公共危險條款，係屬抽象危險犯之規定
    ，此種抽象危險係伴隨飲酒過量之行為而當然成立。換言之，只需客觀上有此種
    行為出現，危險即視為存在，是否果真肇事，並不影響公共危險罪責之成立；如
    確實駕車肇禍，其刑責之明顯更不待言。而查被告於飲酒後吐氣所含酒精成份已
    逾每公升０．五五毫克，依前開規定自不得駕車，其猶駕車外出並撞傷他人，堪
    認被告確已無法安全駕駛動力交通工具。是本件事證已臻明確，被告犯行均堪認
    定，自應論科。
二、核被告所為係犯刑法第一百八十五條之三重大違背安全駕駛罪及第一百八十五條
    之四肇事遺棄罪。被告所犯二罪，罪名不同，罪質互異，應分論併罰。原審予以
    論罪科刑，並諭知緩刑固非無見，惟查：緩刑之宣告為法院刑罰權之運用，旨在
    獎勵自新，雖祇須合於刑法第七十四條所定之條件，法院本有自由裁量之職權，
    而為緩刑之宣告，然法院宣告時亦應斟酌被告經此教訓後，是否會知所警惕，而
    無再犯之虞，且所宣告之刑是否以暫不執行為適當而為斷。而本件被告酒後駕車
    已屬不該，又於肇事後逃逸，惡性非輕，其經此教訓後，是否會知所警惕，而無
    再犯之虞，令人存疑，若率為緩刑之宣告，實難達教化之作用，因而原審對被告
    諭知緩刑，顯有不當。檢察官上訴意旨執此指摘原判決諭知緩刑為不當，為有理
    由，自應由本院將原判決撤銷改判。爰審酌被告犯罪之動機、目的、手段、其品
    性及智識程度、犯罪所生之危害嚴重及犯罪後態度尚稱良好等一切情狀，分別量
    處如主文第二項所示之刑，並定其應執行刑，以資儆懲。
三、又行為後法律有變更者，適用裁判時之法律，刑法第二條第一項前段定有明文。
    而九十年一月四日修正，同年月十日經總統公布施行之刑法第四十一條規定：「
    犯最重本刑為五年以下有期徒刑之罪，而受六月以下有期徒刑或拘役之宣告，因
    身體、教育、職業或家庭之關係或因其他正當事由，執行顯有困難者，得以一元
    以上三元以下折算一日，易科罰金。但確因不執行所宣告之刑，難收矯正之效或
    難以維持法秩序者，不在此限。」、「併合處罰之數罪，均有前項情形，其應執
    行之刑逾六月者，亦同」；又前述易科罰金之折算標準，業據罰金罰鍰提高標準
    條例第二條前段規定，就其原定數額提高為一百倍折算一日，因而所處之刑及所
    定應執刑之刑，均併諭知易科罰金之折算標準，以資適法。
據上論結，應依刑事訴訟法第三百六十九條第一項前段、第三百六十四條、第二百九
十九條第一項前段，刑法第一項八十五條之四、第一百八十五條之三、第五十一條第
五款、第二條第一項前段、修正後刑法第四十一條，罰金罰鍰提高標準條例第一條前
段、第二條，判決如主文。
本案經檢察官羅清溪到庭執行職務。
中    華    民    國      九十      年      一      月      十八        日
                                  臺灣高等法院臺南分院刑事第四庭
                                      審判長法官  陳    義    仲
                                            法官  宋    明    蒼
                                            法官  蔡    崇    義
右正本證明與原本無異。
不能安全駕駛部分不得上訴。
肇事逃逸部分如不服本判決，應於判決送達後十日內向本院提出上訴狀，其未敘述理
由者並應於提出上訴狀後十日內向本院補提理由書（應附繕本)。
                                      法院書記官  李    育    儒
中    華    民    國      九十      年      一      月      十九        日
附錄本案論罪科刑法條：
刑法第一百八十五條之三
  服用毒品、麻醉藥品、酒類或其他相類之物，不能安全駕駛動力交通工具而駕駛者
  ，處一年以下有期徒刑、拘役或三萬元以下罰金。
刑法第一百八十五條之四
  駕駛動力交通工具肇事，致人死傷而逃逸者，處六月以上五年以下有期徒刑。


司法院資訊處製作；財團法人民間司法改革基金會備份。
